【裁判字號】    90,易,621
【裁判日期】    900710
【裁判案由】    詐欺
【裁判全文】
臺灣彰化地方法院刑事判決                            九十年度易字第六二一號
    公  訴  人  臺灣彰化地方法院檢察署檢察官
    被      告  乙○○
    選任辯護人  柯開運律師
右列被告因詐欺案件，經檢察官提起公訴 (八十九年度調偵字第五九號)，本院判決
如左：
    主  文
乙○○意圖為自己不法之所有，以詐術使人將本人之物交付，累犯，處有期徒刑肆月
，如易科罰金，以參佰元折算壹日。
    事  實
一、乙○○於民國八十七年間，因犯公共危險罪，經本院判處有期徒刑三月確定，於
    八十八年三月三十日易科罰金執行完畢，又其前於七十七年間、八十四年間及八
    十六年間，先後五次因票款或借款糾紛，被訴涉嫌詐欺案件，嗣經臺灣彰化地方
    法院檢察署檢察官偵查結果，均因事後已為民事和解，認屬借（票）款事後給付
    不能之民事糾葛，而為該署檢察官為不起訴處分，其理應因此而知注意票據之審
    慎使用，不得濫行簽發或濫用他人簽發之票據，以免破壞自己之信用及票據之流
    通性。詎乙○○未記取教訓，明知自己早已無償債能力，竟意圖為自己不法之所
    有，於八十七年十一月八日，在甲○○彰化縣彰化市○○路○段二四八號住處，
    佯以購買鐵材欠缺資金為由，向甲○○詐借新台幣（下同）五十二萬元，並交付
    不詳之人所簽發、票面金額為三十二萬元及二十萬元之支票各一張以取信於甲○
    ○，致甲○○不疑有他，如數交付借貸。三日後，乙○○又持案外人陳正成、劉
    立海所簽發、票面金額為三十五萬元及二十萬元之支票各一張換回前揭交付之支
    票，詎事後屆期提示付款均遭拒，甲○○遂向乙○○催討，乙○○先置之不理，
    直至八十八年八月二十七日，乙○○明知自己無清償票款能力，又濫行簽發本票
    二十三張，面額均為三萬元，作為上開債務擔保，惟事後僅二張付款。乙○○再
    於八十九年三月三十日，交付一張由案外人蔡佳樹所簽發、面額為六萬元之支票
    作為上開債務擔保，然屆期提示付款仍屬拒絕往來戶，至此甲○○始知受騙。
二、案經甲○○訴請臺灣彰化地方法院檢察署檢察官偵查起訴。
    理  由
一、訊據被告乙○○固不否認有持上開支票、本票向被害人甲○○借得五十二萬元之
    事實，惟其否認有何詐欺之不法意圖，先辯稱：伊係持向告訴人借得之款項進貨
    ，為人搭蓋鐵皮屋，惟事後被倒債，拿不到錢云云；後改口稱：伊是因景氣差，
    被跳票云云。惟查：被告右揭犯罪事實，業據被害人甲○○指述甚詳，並有右揭
    被告交予告訴人之本票影本二十一張、支票影本及退票理由單影本各三張在卷可
    相佐證；又被告前於七十七年間、八十四年間及八十六年間，已五次被告訴涉嫌
    詐欺罪，嗣均因事後和解，而經檢察官為不起訴處分，有卷附之臺灣彰化地方法
    院檢察署刑案資料查註紀錄表及不起訴處分書三份可供參照，足見被告之經濟狀
    況早有周轉困難之情形，其理應更加注意審慎使用票據，不得濫行簽發或濫用他
    人簽發之票據，然其卻仍未記取教訓，在已無資力之情況下，不知量力而為，反
    一再濫用票據以取信於被害人，而遂行詐騙之實，其有為自己不法所有之意圖甚
    明；再被告辯稱其確有於取得被害人交付之五十二萬元後，向謝咨沂進貨為人搭
    蓋鐵皮屋之事實，此經本院傳訊謝咨沂後，其固結證被告確有於當時向其進鐵材
    等情，惟被告進貨後，究有無如其所述為人搭蓋鐵皮屋，尚無證據可佐，且縱其
    確有為人搭蓋鐵皮屋，則其事後理應有代價之回收，其亦應將收取之代價償還被
    害人之借款為是，豈能以一句被人倒債而推卸其責，若被告真被人倒債，其又豈
    會坐視而自甘承受，是其前之所辯，顯屬無稽，自無從採為有利於其之認定。故
    被告詐欺之犯行足堪認定，應依法予以論科。
二、核被告乙○○所為係犯有刑法第三百三十九條第一項之詐欺罪。其於前述時間，
    受有期徒刑之宣告及執行完畢，有臺灣彰化地方法院檢察署被告刑案資料查註紀
    錄表在卷可查，其於五年內再犯本件有期徒刑以上之罪，為累犯，應依法加重其
    刑。爰審酌被告犯罪之動機、目的、方法、手段、所得利益、所生危害、品行，
    及其犯後已和被害人達成民事和解，犯後態度尚稱良好等一切情狀，量處如主文
    所示之刑，並諭知易科罰金之折算標準，以示懲儆。
據上論斷，應依刑事訴訟法第二百九十九條第一項前段、刑法第三百三十九條第一項
、第四十七條、第四十一條第一項、罰金罰鍰提高標準條例第一條前段、第二條，判
決如主文。
本案經檢察官吳憲明到庭執行職務。
中      華      民      國      九十      年      七      月      十    日
                                臺灣彰化地方法院刑事第一庭
                 法      官  葛  永  輝
右正本證明與原本無異。
如不服本判決，應於送達後十日內向本院提出上訴狀( 須附繕本 )。
告訴人或被害人對於判決如有不服具備理由請求檢察官上訴者，其上訴期間之計算係
以檢察官收受判決正本之日期為準。
                                    法院書記官  謝  惠  雯
中      華      民      國      九十      年      七      月     十一   日
刑法第三百三十九條
意圖為自己或第三人不法之所有，以詐術使人將本人或第三人之物交付者，處五年以
下有期徒刑、拘役或科或併科一千元以下罰金。
以前項方法得財產上不法之利益或使第三人得之者亦同。
前二項之未遂犯罰之。


司法院資訊處製作；財團法人民間司法改革基金會備份。
